【裁判字號】    97,訴,500
【裁判日期】    980608
【裁判案由】    違反毒品危害防制條例
【裁判全文】
臺灣花蓮地方法院刑事判決               97年度訴字第500號
公  訴  人  臺灣花蓮地方法院檢察署檢察官
被      告  甲○○
選任辯護人  張秉正律師
上列被告因違反毒品危害防制條例案件，經檢察官提起公訴（97
年度偵字第5498號），本院判決如下：
    主  文
甲○○共同販賣第三級毒品，處有期徒刑參年陸月。扣案之第三
級毒品愷他命柒包（驗餘後毛重參伍點陸壹貳陸公克）、分裝袋
參包、電子磅秤壹臺均沒收。
    事  實
一、甲○○與丙○○（另案偵辦中）基於共同販賣第三級毒品之
    犯意聯絡及行為分擔，明知愷他命（俗稱K 他命）係毒品危
    害防制條例管制之第三級毒品，依法不得販賣，竟由丙○○
    於不詳時、地，以新臺幣（下同）1 萬7 千元之代價向不詳
    之人購買2 袋共50公克之愷他命，並於民國97年11月20日晚
    間某時許，在花蓮市帝君廟廣場前交予甲○○，由甲○○在
    花蓮縣新城鄉紫園社區3 巷1 號住處，將上開愷他命分裝成
    0.3公克至0.4公克之小包，待分成小包裝後，於翌日14、15
    時許，甲○○在花蓮市○○路 543號任職之處所前，將其中
    13小包交予駕車前來之丙○○，約定由丙○○以每小包 6百
    至7百元對外販售與不特定人，甲○○則可從中收取每包1百
    至2百元不等之報酬，嗣於97年 11月21日20時15分許，為警
    據報在甲○○上址任職之處查獲，當場扣得甲○○持有毛重
    44.1634公克之愷他命7包、分裝袋3包、電子磅秤1臺等物。
二、案經花蓮縣警察局移送臺灣花蓮地方法院檢察署檢察官偵查
    起訴。
    理  由
一、上揭事實，業據被告甲○○於偵查中及本院準備程序、審理
    中均自白而坦承不諱，核與證人即警員乙○○於檢察官偵查
    中結證及於本院準備程序時之結證相符，並有花蓮縣警察局
    刑警大隊搜索扣押筆錄暨扣押物品目錄表、職務報告書、臺
    灣花蓮地方法院檢察署扣押物品清單各1 份、查獲照片19張
    、扣案之愷他命7 包、分裝袋3 包及電子磅秤1 臺、慈濟大
    學濫用藥物檢驗中心鑑定書1 份等在卷可稽，足資補強，得
    認被告自白與事實相符，堪信真實。從而本件事證已臻明確
    ，被告上開犯行堪予認定，應依法論科。
二、被告行為後，毒品危害防制條例第17條修正並於98年5 月20
    日公布，其中第 2項規定，犯第四條至第八條之罪於偵查及
    審判中均自白者，減輕其刑。雖因該條修正未一併另行規定
    或修訂施行法訂定施行日期，但觀同法第 36條關於公布後6
    個月施行之規定，乃為該法最初制定時所設，顯非符合上開
    條文修正之目的及意旨，應屬立法上之疏漏。復按刑法罪刑
    法定主義禁止類推解釋之意旨，在於保護行為人即被告之利
    益，並不限制有利於被告之解釋。上開法條修正之目的，既
    在於鼓勵被告於偵查中及審理中據實坦承犯行，倘現偵查中
    及審理中之案件，不能立即適用修正後之規定，而待公布後
    6 個月始得適用，必將造成被告的觀望與無所適從，誠與立
    法本旨有違，且參酌同法歷來修正之施行日期，亦非皆以公
    布日後6個月施行，故同法第 36條之規定應不適用於本條本
    次修正之情形。再以本條修正固未明定自公布日施行，但依
    前述理由，本院確信係屬立法疏漏，其本意應係自公布日施
    行，故基於被告利益之保護，上開條文應類推適用中央法規
    標準法第13條之規定，自 98年5月22日施行。另毒品危害防
    制條例第4條第3項亦經修正，其刑度由原先「五年以上有期
    徒刑，得併科新臺幣五百萬元以下罰金」提高為「五年以上
    有期徒刑，得併科新臺幣七百萬元以下罰金」，顯以被告行
    為時之規定較有利於被告，依刑法第2條第1項前段，應適用
    行為之規定。
三、核被告所為，係犯修正前毒品危害防制條例第4 條第3 項之
    販賣第三級毒品罪。被告與共犯丙○○間有犯意聯絡及行為
    分擔，應依刑法第28條規定，以共同正犯論。被告於偵查中
    及審判中均自白，爰依修正後之毒品危害防制條例第17條第
    2 項之規定，減輕其刑。
四、爰審酌被告行為時甫滿18歲、素行尚佳，犯罪之動機、目的
    及手段均非惡性重大，惟販賣所持之毒品數量及對社會之危
    害非微，犯後坦承且有悔意等一切情狀，量處如主文所示之
    刑，以示懲儆。另按毒品危害防制條例對於查獲之製造、運
    輸、販賣、意圖販賣而持有、以非法方法使人施用、引誘他
    人施用及轉讓第三、四級毒品之沒收，並無特別規定，如其
    行為已構成犯罪，則該毒品即屬不受法律保護之違禁物，應
    回歸刑法之適用，依刑法第38條第1項第1款之規定沒收之（
    參見最高法院95年臺上字第911 號刑事判決意旨）。本件扣
    扣案之第三級毒品愷他命7包（驗餘後毛重35.6126公克），
    經鑑識後均係第三級毒品，應依刑法第38條第1項第1款、第
    2 項之規定，不問屬於犯罪行為人與否，沒收之。至於分裝
    袋3包、電子磅秤1臺，係供販賣第三級毒品所用之物，均應
    依毒品危害防制條例第19條第1 項規定，宣告沒收。
據上論斷，應依刑事訴訟法第299條第1項前段，修正前毒品危害
防制條例第4 條第3 項、毒品危害防制條例第17條第2 項、第19
條第1項，刑法第11條、第28條、第38條第1項第1款、第2項，判
決如主文。
本案經檢察官羅美秀到庭執行職務。
中    華    民    國    98    年    6     月    8     日
                        臺灣花蓮地方法院刑事第四庭
                              審判長法  官  張宏節
                                    法  官  蔡寶樺
                                    法  官  沈培錚
以上正本證明與原本無異。
如不服本判決應於收受送達後10日內向本院提出上訴書狀，並應
敘述具體理由。其未敘述上訴理由者，應於上訴期間屆滿後20日
內向本院補提理由書 (均須按他造當事人之人數附繕本) 「切勿
逕送上級法院」。
中    華    民    國    98    年    6     月    18    日
                                    書記官
附錄本判決論罪之法律條文：
修正前毒品危害防制條例第4條第3項
製造、運輸、販賣第三級毒品者，處五年以上有期徒刑，得併科
新臺幣五百萬元以下罰金。


司法院資訊處製作；財團法人民間司法改革基金會備份。
